臺灣臺北地方法院刑事裁定　
111年度審聲字第23號
聲  請  人  
即  被  告  陳先莉




上列聲請人即被告因妨害名譽案件，不服本院民國111年4月26日
第一審判決（111年度審易字第137號），於逾上訴期間後聲請回
復原狀，本院裁定如下：
    主  文
聲請駁回。
    理  由
一、聲請意旨略以：因前陣子姊姊由加拿大回來高雄市區居住，
    伊為了跟她碰面，在一起居住了4個星期，於民國111年6月1
    3日才去轄區派出所拿判決書回來，請求聲請回復原狀云云
    。
二、按上訴期間為20日，自送達判決後起算，刑事訴訟法第349
    條前段定有明文。次按非因過失，遲誤上訴、抗告或聲請再
    審之期間，或聲請撤銷或變更審判長、受命法官、受託法官
    裁定或檢察官命令之期間者，於其原因消滅後5日內，得聲
    請回復原狀；非因過失遲誤期間之原因及其消滅時期，應於
    書狀內釋明之；聲請回復原狀，應同時補行期間內應為之訴
    訟行為，刑事訴訟法第67條第1項、第68條第2項、第3項分
    別定有明文。是以聲請回復原狀，乃救濟非因過失而遲誤上
    訴、抗告等法定期間之程序，所謂非因過失，係指逾期之緣
    由非可歸責於當事人而言，若其不能遵守期限由於自誤，即
    不能謂非過失。故對於遲誤上訴期間聲請法院回復原狀，自
    應以非因自身過失致遲誤上訴期間為其前提要件，並應於書
    狀內釋明非因過失遲誤期間之原因及其消滅時期（最高法院
    110年度台抗字第1730號裁定意旨參照）。
三、第按文書送達於應受送達人之住居所、事務所或營業所，不
    獲會晤應受送達人，亦無有辨別事理能力而可付與文書之同
    居人或受僱人時，得將文書寄存送達地之自治或警察機關，
    並作送達通知書兩份，一份黏貼於應受送達人住居所、事務
    所或其就業處所門首，另一份置於該送達處所信箱或其他適
    當位置，以為送達。寄存送達，自寄存之日起，經10日發生
    效力，乃民事訴訟法第138條第1項、第2項明定，依刑事訴
    訟法第62條，為刑事訴訟送達文書所準用。倘應送達被告之
    判決書經合法寄存送達，即應依上述規定起算上訴期間，除
    應受送達人於寄存送達發生效力前領取寄存文書者，應以實
    際領取時為送達之時外，於寄存送達發生效力後，不論應受
    送達人何時領取或實際有無領取，於合法送達之效力均不生
    影響（最高法院109年度台抗字第698號、110年度台上字第3
    356號裁定意旨參照）。
四、經查：
　㈠本件聲請人即被告因妨害名譽案件，經本院於111年4月26日
    以111年度審易字第137號判決判處有罪，而被告住所係「新
    北市○○區○○路0段000巷0弄00號10樓之1」、居所係「新北市
    ○○區○○路0號」，有其戶籍資料查詢結果、歷次開庭筆錄附
    卷可稽，並據其於聲請回復原狀書狀之附帶信封上所載地址
    所是認。
　㈡而上開案件判決書正本經以郵務送達方式送達至被告之上開
    住、居所地址，因未獲會晤本人，亦無受領文書之同居人或
    受僱人，故：
　⒈針對聲請人之新北市板橋區住所，郵務人員係將判決正本於1
    11年5月9日寄存送達於警察局派出所（見本院111年度審易
    字第137號卷第117頁之送達證書乙紙），則該判決正本既已
    寄存送達，自寄存之日起經10日於111年5月19日發生送達效
    力，並自翌日（111年5月20日）起算20日之上訴期間，復依
    法院訴訟當事人在途期間標準第2條規定，加計在途期間2日
    ，其法定上訴期間於111年6月11日屆滿，惟該末日為星期六
    ，次日為星期日而均為休息假日（併參民法第120條第1項、
    第122條規定），故再延計至次日即111年6月13日屆滿。
　⒉針對聲請人之新北市新店區居所，郵務人員係將判決正本於1
    11年5月6日寄存送達於警察局派出所（見本院111年度審易
    字第137號卷第119頁之送達證書乙紙），則該判決正本既已
    寄存送達，自寄存之日起經10日於111年5月16日發生送達效
    力，並自翌日（111年5月17日）起算20日之上訴期間，復依
    法院訴訟當事人在途期間標準第2條規定，加計在途期間2日
    ，其法定上訴期間於111年6月8日（星期四）屆滿。
  ㈢再稽以聲請人於送達期間並無在監、在押之情形（見卷附臺
    灣高等法院在監在押全國紀錄表1份），可知確已生送達之
    效力。準此，無論係以聲請人之住所地、或居所地計算不變
    期間，聲請人遲於111年6月17日始具狀聲請回復原狀，顯已
    逾法定上訴期間無訛。
  ㈣至聲請人即被告雖辯稱：伊南下高雄與國外返臺的姊姊居住4
    星期，至111年6月13日始至派出所領取判決書云云。但縱使
    被告確曾於111年6月13日實際領取判決書（見本院111年7月
    25日公務電話紀錄），惟如前述，寄存送達之生效本不已實
    際領取為必要，且於該案言詞辯論終結時，法院已當庭宣示
    判決宣判日期，被告嗣後自己或未委請家人注意判決正本送
    達情形而未前去領取，尚難謂無過失，其本件聲請已於法未
    合。況聲請人即被告於本件聲請回復原狀之同時，並未依刑
    事訴訟法第68條第3項規定，同時補行期間內應為之上訴訴
    訟行為，更與法定要件不合。是本件聲請，顯於法無據，應
    予駁回。
五、依刑事訴訟法第220條，裁定如主文。
中　　華　　民　　國　　111 　年　　7 　　月　　25　　日
                  刑事第二十一庭法　官  歐陽儀  
上正本證明與原本無異。
如不服本裁定，應於裁定送達後5日內向本院提出抗告狀。因疫
情而遲誤不變期間，得向法院聲請回復原狀。
                                書記官  程于恬
中　　華　　民　　國　　111 　年　　7 　　月　　25　　日